# 同一控制合并还是非同一控制合并

提问人：makubex2020 时间：2020-12-31 08:05:08
A公司收购实际控制人儿子的B公司。实际控制人的儿子在A公司也有任职，且B公司的业务就是为A公司提供研发技术服务。对于这一收购事项，是同一控制合并，还是非同一控制合并？

回答人：chenyiwei
可参考《监管规则适用指引——会计类第 1 号》之“1-5 同一控制下企业合并的认定”：
一、家族成员之间转让股权形成的企业合并
同一控制下企业合并的认定标准较为严格，一般情况下，家族成员之间的股权转让不能直接认定为同一控制下企业合并，除非基于交易的商业实质，依据实质重于形式的原则，能够将家族成员之间转让股权的交易认定为“代持还原”。所谓“代持还原”是指，其他家族成员此前虽然在法律形式上持有股权，但实质上是代某一特定家族成员持有，该特定家族成员享有股权相关的主要风险和报酬，本次股权转让使得交易的法律形式与实质相统一。“代持还原”的认定，需要获取充分的证据，综合公司设立时的资金来源、交易股权对应的决策权的行使情况、交易价格的确定等因素进行判断。
如果没有证据表明此前属于代持，则一般不认定同一控制下企业合并。
或者，还有一种思路是：根据“B公司的业务就是为A公司提供研发技术服务”这一点，考虑此前A、B虽然没有股权关系，但是否A实质上即控制B。